【裁判字號】    96,抗,28
【裁判日期】    970331
【裁判案由】    拍賣抵押物
【裁判全文】
臺灣臺南地方法院民事裁定                96年度抗字第28號
抗  告  人  甲○○
抗  告  人  春發實業有限公司
法定代理人  丙○○
相  對  人  丁○○
相  對  人  乙○○
上列當事人間聲請拍賣抵押物事件，抗告人對於中華民國96年3
月14日本院95年度拍字第1940號所為裁定提起抗告，本院裁定如
下：
    主    文
抗告駁回。
抗告程序費用新台幣壹仟元由抗告人負擔。
    理    由
一、按抵押權人於債權已屆清償期而未受清償者，得聲請法院拍
    賣抵押物，就其賣得價金而受清償，民法第873條第1項定有
    明文。又抵押權經設定登記後，債權人因債務屆滿未受清償
    ，依民法第873條第1項之規定，即得聲請法院拍賣抵押物，
    如對於此項法律關係有爭執時，亦應由有爭執之人提起訴訟
    ，以求解決，不得僅依抗告程序聲明其有爭執，並據為廢棄
    拍賣裁定之理由，最高法院51年台抗字第269號判例可資參
    照。是拍賣抵押物准許強制執行之裁定，係屬非訟事件裁定
    ，為裁定之法院僅就抵押權人所提出之債權憑證、抵押權設
    定契約書、他項權利證明書、土地暨建物登記謄本為形式上
    之審查，無從審酌屬於實體上法律關係之事由，抗告法院就
    拍賣抵押物裁定准予強制執行事件亦應僅就形式審查，不得
    審酌抗告人關於實體事項之抗辯事由，先此敘明。
二、本件相對人主張：案外人丙○○與抗告人春發實業有限公司
    以其所有如原裁定附表所示之不動產，為向原債權人臺灣中
    小企業銀行股份有限公司借款之擔保，設定新臺幣（下同）
    20,000,000元之本金最高限額抵押權，存續期間自民國88年
    8月25日起至民國138年8月25日止，債務清償期依照各個債
    務契約所定清償日期，經登記在案（以下簡稱系爭抵押權）
    。又丙○○於95年11月1日將臺南縣將軍鄉○○段219地號之
    不動產所有權移轉登記予抗告人甲○○，亦經登記完畢。嗣
    春發實業有限公司向原債權人臺灣中小企業銀行股份有限公
    司借用16,950,000元，惟屆期未清償該借款，尚欠本金共
    16,711,203元及利息、違約金。又原債權人臺灣中小企業銀
    行股份有限公司將其對於抗告人春發實業有限公司之債權讓
    與馬來西亞商富析資產管理顧問公司臺灣分公司，馬來西亞
    商富析資產管理顧問公司臺灣分公司又讓與邱順弘，邱順弘
    於95年6月20日再讓與相對人，且就原裁定附表所示之不動
    產辦竣抵押權人變更為相對人，亦經登記完畢。為此聲請拍
    賣抵押物以資受償，並提出抵押權設定契約書影本、他項權
    利證明書影本、土地及建物登記謄本、借據影本、債權憑證
    影本、債權讓與證明書及存證信函影本等件為證，原裁定則
    依民法第873條第1項之規定，據以准許相對人拍賣抵押物之
    聲請，核無不合。
三、抗告意旨略以：
  (一)本件相對人向原審法院聲請裁定拍賣抵押物之聲請狀內，所
    檢附之證物即土地登記簿謄本所示之不動產：坐落台南縣將
    軍鄉○○段219地號土地，所有權人為甲○○，並非春發實
    業有限公司，且抗告人公司業經經濟部撤銷執照在案，現已
    無法人資格，相對人將春發實業有限公司列為拍賣抵押物之
    相對人，即有未合，況系爭土地上之登記建物，為待拆除之
    建物，是相對人聲請裁定拍賣系爭建物，亦無理由。
  (二)另本件系最高限額抵押，其債權當初由台灣中小企業銀行出
    賣予馬來西亞商富析資產管理股份有限公司後，復由馬來西
    亞商富析資產管理股份有限公司於95年6月19日將上開債權
    全部以4,188,000元讓與訴外人邱順弘，而邱順弘於96年6月
    20日復將上開債權經兩造合意結算後（含本金、利息債權）
    以新台幣7,000,000元讓與相對人二人，詎原審法院漏未審
    酌，且未要求相對人應提出本件債權證明原本，而逕予維持
    相對人所請，裁定拍賣抵押物，顯有疏誤，爰依法提起抗告
    等語。
四、經查：
  (一)不動產所有人設定抵押權後，得將不動產讓與他人。但其抵
    押權不因此而受影響。民法第867條定有明文。訴外人丙○
    ○以原裁定附表所示之台南縣將軍鄉○○段第219地號土地
    設定系爭抵押權，嗣於95年11月1日將上開土地移轉予抗告
    人甲○○，亦經登記完畢，此有土地登記簿謄本在卷足憑，
    且為抗告人所不爭執，揆諸前揭規定，系爭抵押權不因此而
    受影響。故本件相對人以抗告人甲○○為原審裁定之相對人
    ，於法並無不合，原審裁定准拍賣之不動產，台南縣將軍鄉
    ○○段第219地號亦載明屬於抗告人甲○○所有，並無違誤
    。
  (二)又法人至清算終結止，在清算之必要範圍內，視為存續；解
    散之公司，於清算範圍內，視為尚未解散，民法第40 條第2
    項、公司法第25條分別定有明文。次按公司設立登記，經主
    管機關撤銷者，亦為公司解散之原因，公司解散後，尚須經
    清算程序，了結其法律關係，在清算範圍內，視為尚未解散
    ，即在清算完結前，法人之人格於清算之範圍內仍然存續，
    必待清算完結後，公司之人格始歸消滅（最高法院81年度第
    2次民事庭會議決議參照）。又清算人應於就任後十五日內
    ，將其姓名、住所或居所及就任日期，向法院聲報；清算人
    應於清算完結，經送請股東承認後十五日內，向法院聲報，
    公司法第83條第1項、93條第1項亦規定甚明。抗告人春發實
    業有限公司雖抗辯稱其已被經濟部撤銷公司執照在案，已無
    法人格云云，惟縱春發實業有限公司之設立登記經主管機關
    撤銷屬實，然本院查無春發實業有限公司之清算人向法院聲
    報就任清算人及清算完結之資料，故春發實業有公司之人格
    在清算完結前仍然存續，應堪認定，抗告人此部分之抗辯為
    無理由。
  (三)末查原裁定法院依相對人所提出之抵押權設定契約書影本、
    他項權利證明書影本、土地及建物登記謄本、借據影本、債
    權憑證影本、債權讓與證明書及存證信函影本等件，為形式
    審查，准許相對人為拍賣抵押物之聲請，於法並無不合。至
    於相對人以多少金錢受讓系爭抵押權、抵押之建物是否為待
    拆除之建物，與法院是否准許拍賣抵押物無涉，抗告人以此
    抗辯亦無理由。抗告意旨指摘原裁定不當，求予廢棄，為無
    理由，應予駁回。
四、據上論結，本件抗告為無理由，依非訟事件法第46條、第21
    條第2項、第24條第1項、第23條，民事訴訟法第495條之1第
    1項、第449條第1項、第78條、第85條第1項前段，裁定如主
    文。
中    華    民    國    97    年    3     月    31    日
                  民事第三庭  審判長法官    蔡美美
                                    法官    孫玉文
                                    法官    張麗娟
以上正本係照原本作成。
本件僅得以其適用法規顯有錯誤為理由，並得法院之許可再抗告
中    華    民    國    97    年    4     月    1     日
                                    書記官  楊宗倫


司法院資訊處製作；財團法人民間司法改革基金會備份。
